【裁判字號】    97,上易,1368
【裁判日期】    970731
【裁判案由】    侵占
【裁判全文】
臺灣高等法院刑事判決                97年度上易字第1368號
上  訴  人  臺灣臺北地方法院檢察署檢察官
被      告  甲○○
上列上訴人因被告業務侵占案件，不服臺灣臺北地方法院97年度
易字第503 號，中華民國97年3 月14日第一審判決（起訴案號：
臺灣臺北地方法院檢察署96年度偵字第22553 號、97年度偵字第
2067號），提起上訴，本院判決如下：
    主  文
原判決撤銷。
甲○○犯業務侵占罪，處有期徒肆月，如易科罰金，以新臺幣壹
仟元折算壹日，減為有期徒刑貳月，如易科罰金，以新臺幣壹仟
元折算壹日；又犯業務侵占罪，處有期徒刑肆月，如易科罰金，
以新臺幣壹仟元折算壹日，減為有期徒刑貳月，如易科罰金，以
新臺幣壹仟元折算壹日；又犯業務侵占罪，處有期徒刑肆月，如
易科罰金，以新臺幣壹仟元折算壹日，減為有期徒刑貳月，如易
科罰金，以新臺幣壹仟元折算壹日。應執行有期徒刑肆月，如易
科罰金，以新臺幣壹仟元折算壹日。緩刑貳年。
    事  實
一、被告甲○○於民國（下同）95年5 月2 日起至96年8 月30日
    止，受僱於址設臺北市○○區○○路278 巷58弄13號1 樓之
    佶利迪科技有限公司（以下簡稱：佶利迪公司），擔任會計
    兼出納職務，負責處理佶利迪公司應付帳款出納、會計及製
    作報表事宜等職務，為從事業務之人。其明知如附表編號1
    至3 所示之貨款係屬佶利迪公司所有而為其職務所保管，竟
    分別基於意圖為自己不法所有之犯意，乘填妥提款單交由公
    司負責人蓋章取款之便，以虛報提款單上之金額方式，第一
    次於95年9 月29日挪用如附表所示編號1 之新臺幣（下同）
    10萬元，第二次於96年1 月31日挪用如附表所示編號2 之20
    萬元，第三次於96年2 月8 日挪用如附表所示編號3 之20萬
    元。嗣因甲○○深感佶利迪公司負責人、總經理平日厚道待
    人，乃心生不安，並於犯罪後未被發覺前，主動於96年8 月
    31 日 向臺灣士林地方法院檢察署檢察官承認上開犯罪，自
    首並願接受裁判，始悉上情。
二、案經甲○○向臺灣士林地方法院檢察署檢察官自首後，由臺
    灣士林地方法院檢察署檢察官呈請臺灣高等法院檢察署檢察
    長令轉臺灣臺北地方法院檢察署檢察官偵查起訴。
    理  由
一、被告甲○○如何於前揭時地，利用擔任會計兼出納之職務，
    侵占佶利迪公司貨款之事實，業據其於警詢及偵審時均坦承
    不諱（見臺灣臺北地方法院檢察署96年度發查字第1565號卷
    〈以下簡稱：發查卷〉第17頁至第21頁；臺灣臺北地方法院
    檢察署96年度他字第2831號〈以下簡稱：他卷〉第3 頁至第
    4 頁；臺灣臺北地方法院檢察署96年度偵字第22553 號〈以
    下簡稱：偵卷〉第3 頁至第5 頁；臺灣臺北地方法院97年度
    易字第503 號〈以下簡稱：原審卷〉第9 頁至第14頁；本院
    卷第19頁反面、第26頁反面、第28頁）。核與證人乙○○於
    警詢時之證述情節大致相符（見發查卷第13頁至第16頁；偵
    卷第7 頁至第10頁）。復有被告甲○○自首案件報告書、佶
    利迪公司合作金庫松興分行帳號0000000000000 號帳戶之明
    細資料、肯利吉科技有限公司合作金庫松興分行帳號000000
    0000000 號帳戶、被告甲○○自承罪行之親筆書面、佶利迪
    公司之96年10月8 日之申請書、指證照片、臺北市政府營利
    事業登記證等件附卷可稽（見他卷第2 頁、第5 頁至第8 頁
    ；發查卷第9 頁、第10頁反面至第12頁、第23頁至第24頁；
    偵卷第11頁至第12頁）。是被告前揭自白核與事實相符，應
    堪採信。本件事證明確，被告業務侵占之犯行洵堪認定，應
    依法論科。
二、按數行為於同時同地或密切接近之時地實施，侵害同一之法
    益，各行為之獨立性極為薄弱，依一般社會健全觀念，在時
    間差距上，難以強行分開，在刑法評價上，以視為數個舉動
    之接續施行，合為包括之一行為予以評價則屬接續犯，而為
    包括之一罪，最高法院86年台上字第3295號判例固同此意旨
    ，相對地，若犯罪行為人所為之數行為，非於同時同地或密
    切接近之時地實施，數行為亦非侵害同一之法益，揆諸前揭
    說明，在刑法評價上，自不得視為數個舉動之接續施行。核
    被告前揭3 次犯行所為，均係犯刑法第336 條第2 項之業務
    侵占罪。再其所犯附表所示編號1 、2 、3 等3 次犯行之犯
    罪時間（分別為95年9 月29日、96年1 月31日、96年2 月8
    日），彼此相距達數日，甚或數月之久，是其3 次犯行之時
    間已非緊密，難認係利用同一犯罪決意及機會所為之接續舉
    動，核與接續犯之要件不符，是其先後所犯前揭3 罪，犯意
    各別，行為互異，應分論併罰。又被告於犯罪未被發覺前，
    主動於96年8 月31日向臺灣士林地方法院檢察署檢察官自首
    ，並願接受裁判等情，有被告自首案件報告單、偵訊筆錄及
    其檢附之交易證明文件等件在卷可憑（見他卷第2 頁至第8
    頁），是被告於訴追機關尚不知何人犯罪前，即向訴追機關
    主動坦承肇事，並自願接受裁判，已符合自首之要件，爰依
    刑法第62條前段規定，減輕其刑。
三、原審認被告罪證明確，予以論罪科刑，固非無見。惟查：被
    告前開3 次業務侵占犯行，並不合於接續犯之要件，原審以
    被告前揭3 次業務侵占犯行，應係於密切接近之時地實施，
    侵害同一被害人法益，各行為之獨立性極為薄弱，既依一般
    社會健全觀念，在時間差距上，難以強行分開，則在刑法評
    價上，視為數個舉動之接續施行，包括以一行為予以評價，
    應係包括上一罪，自有未洽。檢察官上訴意旨指摘及此，自
    有理由，原判決既有前揭可議之處，自應由本院將原判決予
    以撤銷改判。審酌被告之犯罪之動機係因被朋友以投資為由
    受騙，一時失慮致罹刑章，並已訴由臺灣臺北地方法院檢察
    署96年度他字第7861號案件偵查中，有臺灣臺北地方法院檢
    察署96年度他字第7861號開庭通知單在卷可佐（見原審卷第
    21頁），及其犯罪目的、手段、被告之經濟情況並不富裕，
    現正無業，患有嚴重型憂鬱症、高職畢業等情（有警詢筆錄
    、被告國防醫學院三軍總醫院附設民眾診療服務處診斷證明
    書附卷可稽，見本院卷第20之1 頁）、犯人與被害人平日之
    關係、犯罪所生之危險或損害、自首犯罪且已坦然承認犯行
    ，犯罪後態度堪稱良好，且積極表示欲與告訴人和解，並自
    行將上開挪用公司公款之存摺支出明細、剩餘零用金、福利
    金匯回佶利迪公司所有之帳戶（見原審卷第23之1 頁至第25
    頁）等一切情狀，改量處如主文第2 項所示之刑，並諭知易
    科罰金之折算標準。又被告行為後，中華民國96年罪犯減刑
    條例於96年7 月4 日制定公布，於同月16日施行，本件被告
    前開犯罪時間均係在96年4 月24日以前，且無上開條例第3
    條第1 項所定不予減刑之情形，爰依該條例各減其宣告刑2
    分之1 ，並定其應執行刑，及諭知易科罰金之折算標準。末
    查被告前未曾受有期徒刑以上刑之宣告，此有本院被告前案
    紀錄表附卷可稽，其因一時失慮、為助友反遭欺騙，致罹刑
    典，且事後已坦承犯行，深具悔意，是被告經此教訓後，當
    知所警惕，而無再犯之虞，因認其所受刑之宣告，以暫不執
    行為適當，爰併宣告緩刑2 年，以啟自新。
據上論斷，應依刑事訴訟法第369 條第1 項前段、第364 條、第
299 條第1 項前段，刑法第336 條第2 項、第62條前段、第41條
第1 項前段、第51條第5 款、第74條第1 項第1 款，刑法施行法
第1 條之1 ，中華民國96年罪犯減刑條例第2 條第1 項第3 款、
第7 條，判決如主文。
本案經檢察官羅松芳到庭執行職務。
中    華    民    國    97    年    7     月    31    日
                  刑事第三庭審判長法  官  蔡秀雄
                                  法  官  許文章
                                  法  官  謝靜恒
以上正本證明與原本無異。
不得上訴。
                                  書記官  陳珮茹
中    華    民    國    97    年    7     月    31    日
附錄：本案論罪科刑法條全文
刑法第336 條第2 項
對於業務上所持有之物，犯前條第1 項之罪者，處6 月以上5 年
以下有期徒刑，得併科3 千元以下罰金。
附表：侵占款項明細
┌──┬──────┬─────────┬───────┐
│編號│  日期      │ 轉帳方式         │侵占差額現金  │
├──┼──────┼─────────┼───────┤
│1   │95年9月29日 │自佶利迪公司帳戶轉│10萬元        │
│    │            │出20萬元，僅匯出10│              │
│    │            │萬元至肯利吉科技有│              │
│    │            │限公司帳戶        │              │
├──┼──────┼─────────┼───────┤
│2   │96年1月31日 │自佶利迪公司帳戶轉│20萬元        │
│    │            │出113萬5380 元，僅│              │
│    │            │匯出93萬5380元至肯│              │
│    │            │利吉科技有限公司帳│              │
│    │            │戶                │              │
├──┼──────┼─────────┼───────┤
│3   │96年2月8日  │自佶利迪公司帳戶轉│20萬元        │
│    │            │出359萬3220 元，僅│              │
│    │            │匯出339 萬3220元至│              │
│    │            │肯利吉科技有限公司│              │
│    │            │帳戶              │              │
└──┴──────┴─────────┴───────┘


司法院資訊處製作；財團法人民間司法改革基金會備份。
